最高法院民事裁定                              八十六年度台上字第三○三七號
    上 訴 人  乙○○
    被上訴人  甲○○
右當事人間請求返還不當得利事件，上訴人對於中華民國八十五年九月十九日台灣高
等法院第二審更審判決（八十四年度上更(一)字第一九九號），提起上訴，本院裁定如
左：
    主  文
上訴駁回。
第三審訴訟費用由上訴人負擔。
    理  由
按對於第二審判決上訴，非以其違背法令為理由，不得為之。民事訴訟法第四百六十
七條定有明文。依同法第四百六十八條規定，判決不適用法規或適用不當者，為違背
法令。而判決有同法第四百六十九條所列各款情形之一者，為當然違背法令。是當事
人提起上訴，如依民事訴訟法第四百六十八條規定，以第二審判決有不適用法規或適
用法規不當為理由時，其上訴狀或理由書應有具體之指摘，並揭示該法規之條項或其
內容。若係成文法以外之法則，應揭示該法則之旨趣。倘為司法院解釋、或本院之判
例，則應揭示該判解之字號或其內容。如以民事訴訟法第四百六十九條所列各款情形
為理由時，其上訴狀或理由書，應揭示合於該條款之事實。上訴狀或理由書如未依此
項方法表明，或其所表明者，顯與上開法條規定之情形不相合時，即難認為已對第二
審判決之違背法令有具體之指摘，其上訴自難認為合法。本件上訴人對第二審判決提
起上訴，雖以該判決違背法令為由，惟核其上訴理由狀所載內容，係就原審取捨證據
、認定事實之職權行使，指摘其為不當，並就原審已論斷者，泛言未論斷，而非具體
表明合於不適用法規、適用法規不當、或民事訴訟法第四百六十九條所列各款之情形
，難認對該判決之如何違背法令已有具體之指摘。依首揭說明，應認其上訴為不合法
。末查本件借款係由被上訴人提出房地產相關資料，設定抵押，債務人之記載亦為被
上訴人，被上訴人並曾出具蓋章之領款收據一紙，載明「向劉秀盆借款一百五十萬元
，該抵押借款金額已全部收到」，上訴人對於系爭借款乃被上訴人所借，應知之甚明
，為原審合法認定之事實，並有領款收據一紙附卷可稽（見原法院上字卷五一頁），
則上訴人於向訴外人劉秀盆取得借款新台幣（下同）一百五十萬元後，依法應將之交
付其委任人葉瑞昌，葉瑞昌再將之交付楊奕葵，楊奕葵則將之交付被上訴人始可，上
訴人不得以其本人與楊奕葵間之債務糾紛主張抵銷，乃上訴人竟以屬於被上訴人所貸
得之一百五十萬元中之一百十萬元用以清償楊奕葵積欠伊之債務，致上訴人自己受利
益，而被上訴人受損害，自屬不當得利，從而原審依不當得利法則為上訴人敗訴之判
決，並無違背法令可言，併予明。
據上論結，本件上訴為不合法。依民事訴訟法第四百八十一條、第四百四十四條第一
項、第九十五條、第七十八條，裁定如主文。
中      華      民      國    八十六    年      九      月    二十六    日
                              最高法院民事第一庭
                                  審判長法官  李  錦  豐
                                        法官  楊  鼎  章
                                        法官  李  慧  兒
                                        法官  許  朝  雄
                                        法官  葉  賽  鶯
      右正本證明與原本無異
                                              書  記  官
中      華      民      國    八十六    年      十      月      十五    日
